臺灣士林地方法院民事判決　　　　　　　 96年度婚字第323號
原　　　告　乙○○
　　　　　　　　　　　　號5樓.
被　　　告　甲○○
　　　　　　　　　　　　樓
上列當事人間請求確認婚姻無效事件，本院於96年12月10日言詞
辯論終結，判決如下：
    主      文
確認原告與被告間之婚姻無效。
訴訟費用由被告負擔。
    事實及理由
一、原告起訴主張：兩造於民國96年5 月16日協同前往內湖戶政
    事務所辦理兩造於同年月13日結婚之登記，惟兩造結婚並未
    舉行公開儀式，亦未舉辦結婚喜宴，僅敦請證人直接於結婚
    證書上簽名蓋章，兩造因熱戀一時興起而為結婚登記，為此
    提起本件訴訟，並聲明：(一)確認原告與被告間之婚姻無效。
    (二)訴訟費用由被告負擔。
二、被告則自認原告主張之事實，並稱：兩造並未舉行公開結婚
    儀式，僅至戶政機關辦理登記，登記後本有意舉行公開儀式
    ，但原告不願意。兩造亦未舉辦結婚喜宴，僅於結婚登記後
    去拍婚紗照。結婚證書係伊於登記前幾日書妥後，與原告一
    起請友人邱振華、洪嘉伶簽名等語。
三、按確認法律關係之訴，非原告有即受確認判決之法律上利益
    者，不得提起。民事訴訟法第247 條第1 項前段定有明文。
    又結婚，應有公開儀式及二人以上之證人。經依戶籍法為結
    婚之登記者，推定其已結婚。96年5 月25日公布施行前、現
    仍有效之民法第982 條亦有明文。本件原告主張兩造間無結
    婚之公開儀式及二人以上之證人，婚姻應屬無效，惟因兩造
    已依戶籍法為結婚之登記，有戶籍謄本在卷可稽，依照上開
    規定，兩造在法律上既推定為已結婚，而形式上仍有婚姻關
    係存在，在未有反證推翻兩造之婚姻關係前，兩造間之夫妻
    關係即繼續存在，是本件原告訴請確認兩造間之婚姻無效，
    藉以除去戶籍上之登記，應認其有即受確認判決之法律上利
    益。又關於認諾效力之規定，於婚姻事件不適用之。關於訴
    訟上自認及不爭執事實效力之規定，在婚姻無效之訴，於婚
    姻無效及有效之原因、事實，不適用之。民事訴訟法第574
    條定有明文。本件被告雖當庭表示兩造結婚未舉行公開儀式
    ，揆諸上述規定，仍不發生自認之效力，本院仍應調查其他
    事證以查明是否與事實相符。以上均先予敘明。
四、經查，原告主張兩造於96年5 月16日因熱戀而一時興起，即
    協同前往戶政事務所為同年月13日結婚之登記，惟兩造並未
    舉行公開結婚儀式，亦未舉辦結婚喜宴，僅敦請證人直接於
    結婚證書上簽名蓋章之事實，業據原告提出結婚證書1 件、
    戶籍謄本2 件等為證，且為被告所自認，並據證人邱振華到
    庭證稱：「（問：是否認識兩造？）都認識，我認識被告快
    5 年。」、「（問：兩造有無結婚？）兩造當時預計要公證
    結婚，在預定公證結婚前1 個月，兩造到我家上網查詢辦理
    公證結婚的手續並下載結婚證書範本，過了幾天後，兩造又
    到我家，請我在結婚證書上簽名、蓋章，我就簽名、蓋章了
    ，當時請我蓋章的目的是要去辦登記。」、「（問：兩造有
    無舉行結婚之公開儀式？）沒有，兩造跟我說他們沒有舉行
    公開儀式，只是要到區公所辦理結婚登記，所以請我當證人
    在結婚證書上簽名、蓋章。」、「（問：兩造有無舉行喜宴
    ？）沒有。」、「（問：後來兩造有無補請喜宴？）沒有。
    」等語明確（見本院96年12月10日言詞辯論筆錄第3 、4 頁
    ）。兩造對證人所述亦不爭執，是原告主張兩造結婚並未舉
    行公開儀式一情，堪信為真實。
五、綜上所述，兩造雖於96年5 月16日辦妥結婚登記，記載兩造
    於96年5 月13日結婚，而有婚姻之形式，惟兩造既未舉行結
    婚之公開儀式，其婚姻顯然不合於現仍有效施行之民法第
    982 條第1 項所定之方式。從而，原告訴請確認兩造間之婚
    姻無效，洵屬有據，應予准許。
六、據上論結，原告之訴為有理由，依民事訴訟法第78條，判決
    如主文。
中　　華　　民　　國　　96　　年　　12　　月　　26　　日
                  家事法庭  法  官  陳文通
以上正本證明與原本無異。
如對本判決上訴，應於判決送達後20日內向本院提出上訴狀。
中　　華　　民　　國　　96　　年　　12　　月　　26　　日
                            書記官  劉奕湘
